臺灣高等法院民事判決
108年度重家上字第70號
上  訴  人  劉泳程（原名劉上銘）

訴訟代理人  吳志勇律師
複  代理人  白承宗律師
訴訟代理人  莊喬汝律師
複  代理人  林家萱律師
上  訴  人  廖佳玲（原名廖念華）

訴訟代理人  張藝騰律師
複  代理人  楊怡婷律師
            游子寬律師
訴訟代理人  林秉彜律師
上列當事人間請求夫妻剩餘財產差額分配款事件，兩造不服中華
民國108年8月29日臺灣臺北地方法院105年度重家訴字第55號第
一審判決，各自提起上訴，本院於111年3月15日言詞辯論終結，
判決如下：
    主      文
原判決關於駁回上訴人丙○○後開第二項之訴，及該部分假執行之
聲請，暨該訴訟費用之裁判均廢棄。
上開廢棄部分，上訴人乙○○應再給付上訴人丙○○新臺幣壹億貳仟
伍佰貳拾伍萬玖仟肆佰貳拾壹元，及其中新臺幣伍佰貳拾伍萬玖
仟肆佰貳拾壹元自民國一０五年三月二十二日起；其中新臺幣參
仟貳佰肆拾捌萬參仟肆佰貳拾參元自民國一０五年九月三日起；
其中新臺幣肆仟柒佰伍拾壹萬陸仟伍佰柒拾柒元自民國一０六年
一月十五日起；其中新臺幣肆仟萬元自民國一０七年一月二十六
日起，均至清償日止，按年息百分之五計算之利息。
上訴人乙○○之上訴駁回。  
第一、二審訴訟費用，均由上訴人乙○○負擔。
本判決所命給付，於上訴人丙○○以新臺幣肆仟壹佰柒拾伍萬參仟
元為上訴人乙○○供擔保後，得為假執行。但上訴人乙○○如以新臺
幣壹億貳仟伍佰貳拾伍萬玖仟肆佰貳拾壹元為上訴人丙○○預供擔
保後，得免為假執行。
    事實及理由
一、上訴人丙○○主張：伊與上訴人乙○○於民國87年8月3日結婚，
    未約定夫妻財產制，兩造婚後育有4名子女。伊於105年2月1
    5日訴請與乙○○離婚，併請求酌定未成年子女親權之行使，
    同年3月18日追加請求分配剩餘財產差額，其後兩造於105年
    6月2日就離婚及未成年子女親權之行使部分達成調解，法定
    財產制關係消滅，應適用法定財產制，並以105年2月15日作
    為計算兩造剩餘財產之基準日（下稱基準時點）。伊於基準
    時點之現存婚後財產如附表一所示，價值合計新臺幣(以下
    未註明幣別者，均同)13萬4255元，無負債，故伊之剩餘財
    產為13萬4255元。而乙○○於基準時點之現存婚後財產如附表
    二編號1-26所示，扣除附表二編號1-3不動產之借款債務後
    為6億4478萬3011元。另乙○○為減少伊對於剩餘財產差額之
    分配，於基準時點前5年內處分其婚後財產共計5757萬5582
    元（見附表三），應將該部分財產追加計算，視為現存之婚
    後財產，則乙○○於基準時點之現存婚後財產應有7億235萬85
    93元（6億4478萬3011元＋5757萬5582元＝7億235萬8593元）
    ，無負債，則乙○○之剩餘財產為7億235萬8593元（關於丙○○
    所主張乙○○於基準時點之現存婚後財產範圍，經其數度調整
    ，最終以附表二、附表三所示為準，見本院卷五第3-25頁）
    ，兩造剩餘財產之差額為7億222萬4338元（7億235萬8593元
    －13萬4255元＝7億222萬4338元），平均分配為3億5111萬216
    9元，伊爰依民法第1030條之1第1項規定，僅請求乙○○給付1
    億8000萬元，及其中6000萬元自105年3月18日家事追加訴之
    聲明暨聲請調查證據狀繕本送達翌日(即105年3月22日)起，
    其中3248萬3423元自105年8月26日家事變更訴之聲明狀繕本
    送達翌日（即105年9月3日）起，其中4751萬6577元自106年
    1月12日家事訴之追加聲請暨更正狀繕本送達翌日（即106年
    1月15日）起，其中4000萬元自107年1月25日家事變更訴之
    聲明狀繕本送達翌日（即107年1月26日）起，均至清償日止
    ，按年息5%計算之利息，並願供擔保，請准宣告假執行（見
    原審卷七第167、168、234頁）。原審判決乙○○應給付丙○○5
    474萬579元，及自105年3月22日起至清償日止按年息5%計算
    之利息，並依兩造之聲請為准、免假執行之宣告，駁回丙○○
    其餘請求。兩造各自就敗訴部分不服，提起上訴。丙○○上訴
    聲明：㈠原判決關於駁回伊後開第㈡項之訴，及其假執行之聲
    請，暨該訴訟費用之裁判均廢棄；㈡乙○○應再給付伊1億2525
    萬9421元，及其中525萬9421元自105年3月22日起；其中324
    8萬3423元自105年9月3日起；其中4751萬6577元自106年1月
    15日起；其中4000萬元自107年1月26日起，均至清償日止，
    按年息5%計算之利息；㈢願供擔保，請准宣告假執行（見本
    院卷五第110頁）。對於乙○○之上訴則答辯聲明：上訴駁回
    。
二、乙○○則略以：伊不爭執丙○○於基準時點之剩餘財產為13萬42
    55元，而伊於基準時點之現存婚後財產除附表二編號1-17所
    示外，並無其他財產，至伊於103年間因繼承取得長春石油
    化學股份有限公司（下稱長春石化公司）、長春人造樹脂廠
    股份有限公司（下稱長春樹脂公司）、長連產業股份有限公
    司（下稱長連公司）及台豐印刷電路工業股份有限公司（下
    稱台豐公司，以上4公司下合稱長春石化等4公司）之股份，
    於婚姻關係存續中所生之現金及股票股利，丙○○毫無貢獻或
    協力，不應列入剩餘財產分配標的，縱應予列入，然伊實際
    上不僅未獲得上開股票所生股利，反而因繼承伊之養父廖銘
    昆（88年6月29日歿）之遺產而積欠其他共同繼承人廖李碧
    娥、廖瓊玉、廖龍星493萬4124元債務。另伊名下帳戶存款
    並無銳減情事，丙○○主張伊刻意減少其對於剩餘財產之分配
    ，應依民法第1030條之3第1項追加計算，顯無理由。又伊之
    生母陳玉蘭曾於89、91年間分別贈與伊門牌臺北市○○區○○○
    路0段000巷00弄00號房屋暨坐落土地（下稱系爭中山北路房
    地），又於95年5月間贈與伊臺北市○○區○○路0段000號房屋
    暨坐落土地（下稱系爭安和路房地），陳玉蘭於95年間死亡
    ，伊繼承其所有存款及高爾夫球證等財產，因伊兄甲○○認為
    其繼承權遭受伊侵害，雙方協商後，約定伊受贈及繼承所得
    財產其中之1億元應歸還甲○○，故伊對甲○○負有1億元之債務
    ，應予扣除。再者，丙○○並無資力，伊因家族關係有相當經
    濟資力，兩造婚後經濟上支出均全數仰賴伊，伊為滿足丙○○
    在外交際之虛榮心，提供資金供丙○○經營翔威網際有限公司
    （99年6月4日設立，下稱翔威公司）、感發國際有限公司（
    104年3月30日設立，104年12月10日解散，下稱感發公司）
    ，後續該2間公司虧損嚴重，由伊以自己之財產填補，並以
    公司名義租賃進口車供丙○○使用，租賃車費由伊支出，丙○○
    所刷附卡卡費亦由伊支付，讓丙○○得以公司總經理名義在外
    交際，並參加高爾夫球隊，可見丙○○浪費成習，就兩造婚姻
    關係存續中之財產累積或增加並無任何貢獻或協力，且丙○○
    不僅長年與訴外人蔡佩妤通姦，又對伊及兩造子女施以精神
    上不法侵害，未善盡經營家庭協力義務，是本件應有民法第
    1030條之1第2項規定之適用，剩餘財產分配比例應為丙○○2
    、伊8，方符公平等語置辯。上訴聲明：㈠原判決不利於伊之
    部分廢棄；㈡上開廢棄部分，丙○○在第一審之訴駁回。對於
    丙○○之上訴則答辯聲明：㈠上訴駁回； ㈡如受不利判決，願
    供擔保請准宣告免為假執行。
三、查兩造於87年8月3日結婚，未約定夫妻財產制。丙○○於105
    年2月15日訴請離婚，併請求酌定未成年子女親權之行使，
    同年3月18日追加請求分配剩餘財產差額，其後兩造於105年
    6月2日就離婚及未成年子女親權之行使部分達成調解等情，
     有戶籍謄本、家事起訴狀、家事追加訴之聲明暨聲請調查
    證據狀、調解筆錄可憑【見原審105年度家調字第132號卷（
    下稱家調卷）第5、11、31、95、96頁】，且為兩造所不爭
    執，堪信為真實。　
四、按夫妻未以契約訂立夫妻財產制者，除本法另有規定外，以
    法定財產制為其夫妻財產制。法定財產制關係消滅時，夫或
    妻現存之婚後財產，扣除婚姻關係存續所負債務後，如有剩
    餘，其雙方剩餘財產之差額，應平均分配。夫妻現存之婚後
    財產，其價值計算以法定財產制關係消滅時為準。但夫妻因
    判決而離婚者，以起訴時為準，民法第1005條、第1030條之
    1 第1 項前段、第1030條之4 第1 項分別定有明文。又就離
    婚成立和解、調解者，在當事人間與確定判決有同一效力，
    民事訴訟法第380條第1項、家事事件法第30條第2項亦有明
    定。而剩餘財產分配制度，在於夫妻於婚姻關係存續中，其
    財產之增加，係夫妻共同努力、貢獻之結果，故賦予夫妻因
    協力所得剩餘財產平均分配之權利。但夫妻一旦提起離婚之
    訴，其婚姻基礎既已動搖，自難期待一方對於他方財產之增
    加再事協力、貢獻，是夫妻於離婚訴訟合併或以另訴請求分
    配剩餘財產時，其婚後財產範圍及其價值之計算，以及於婚
    姻關係存續中所負債務，皆以提起離婚訴訟時為準，不因法
    院裁判離婚或和解、調解離婚而有所區別。本件兩造於87年
    8 月3日結婚，婚後並未約定夫妻財產制，揆諸前開說明，
    兩造應以法定財產制為其夫妻財產制，因兩造調解離婚（見
    家調卷第95、96頁），法定財產制關係歸於消滅，依前開說
    明，丙○○自得請求分配兩造剩餘財產之差額，並以其訴請離
    婚之日即105年2月15日（即基準時點，見家調卷第5頁）作
    為兩造剩餘財產範圍及價值計算之時點。
五、丙○○剩餘財產之計算：
　  丙○○主張：伊於基準時點之現存婚後財產如附表一所示，價
    值合計13萬4255元，無負債等情，有交易明細、全國財產稅
    總歸戶財產查詢清單可佐（卷證頁碼見附表一備註欄），且
    為乙○○所不爭執【見原審105年度重家訴字第55號卷（下稱
    原審卷）卷五第99、345頁，原審卷編頁之頁碼均以頁面下
    方所載為準】，堪信為真實。是丙○○於基準時點之剩餘財產
    為13萬4255元。
六、乙○○剩餘財產之計算：
  ㈠乙○○於基準時點之現存婚後財產：　　　　
　⒈丙○○主張：乙○○於基準時點有如附表二編號1-17所示之現存
    婚後財產（國內不動產部分如附表二編號1-3所示；存款部
    分如附表二編號4-8所示；保單部分如附表二編號9-14所示
    ；基金投資部分如附表二編號15-17所示），有土地、建物
    登記謄本、宏邦不動產估價師聯合事務所估價報告、金融機
    構回函、帳戶明細、保單明細表、信託資金餘額證明書等件
    可稽（卷證頁碼見附表二編號1-17備註欄），且為乙○○所不
    爭執(見原審卷五第343頁、卷七第197-199頁)，堪信為真實
    。則附表二編號1-17所示之財產【價值合計2億5616萬3445
    元，至附表二編號1-3所示不動產經向金融機構抵押借款而
    尚未清償之債務部分，應列入乙○○於婚姻關係存續期間所負
    之債務（詳後述），而非自附表二編號1-3所示不動產之交
    易價值中扣除】，均應納入乙○○於基準時點之現存婚後財產
     
　⒉關於附表二編號18-23所示泰國不動產部分：
　　①丙○○主張﹕乙○○於婚姻關係存續期間向泰國Fragrant  Grou
      p建設公司（下稱Fragrant公司）購入Unit 39-209、Unit
       32-202、Unit 32-101、Circle S等4單位不動產，復向
      泰國Raimon Land PLC建設公司（下稱Raimon公司）購入U
      nit RJ-2804、Unit LE-2406等2單位不動產（以上6單位
      泰國不動產，合稱系爭泰國不動產），均應納入乙○○於基
      準時點之現存婚後財產等情，並提出Fragrant公司寄發之
      電子郵件（含房屋現況照片）、乙○○寄發予Fragrant公司
      之電子郵件、驗收交屋照片、丙○○與兩造長女之通訊紀錄
      截圖、Fragrant公司信函、Raimon公司信函、Unit 39-20
      9、32-202之所有權移轉總價表、Raimon公司總報告、匯
      出匯款申請書、本票、泰國匯豐銀行信件、匯款單據、Un
      it LE-2406買賣契約、丙○○與訴外人Thien Juengwirunch
      odinan之對話紀錄、中央銀行外匯局106年8月10日台央外
      捌字第1060031504號函暨外匯支出歸戶彙總表及明細表（
      下合稱外匯局函覆資料）、兩願離婚協議書等件為憑（見
      原審卷二第513-549頁、原審卷三第221-265頁、本院卷一
      第201-259頁、卷二第203-237、243-303頁），惟為乙○○
      所否認。查丙○○前開提出之電子郵件、照片、通訊紀錄截
      圖、信函、所有權移轉總價表、總報告、本票、泰國匯豐
      銀行信件、買賣契約、對話紀錄等文件均非正本，且未經
      認證，亦未經Fragrant公司、Raimon公司、泰國匯豐銀行
      確認，業經乙○○否認形式上真正（見原審卷三第155頁、
      原審卷四第359頁、本院卷一第359頁、本院卷四第299頁
      ），丙○○既未能舉證證明該等證物之形式上真正，自無從
      據為有利於丙○○之認定。又參諸外匯局函覆資料固記載乙
      ○○於100年6月28日至104年7月3日曾匯款合計美元150餘萬
      元至泰國（見原審卷三第231-249頁），惟匯款之原因不
      明，縱使部分款項確係匯予Fragrant公司或Raimon公司，
      惟是否確係用以支付系爭泰國不動產之買賣價金，實屬有
      疑。又乙○○委任律師於104年11月12日寄送予丙○○之存證
      信函雖記載：「…本人於11月10日發現丙○○竟於11月8日在
      未經本人同意之下，使用本人之密碼進入本人Gmail信箱
      ，將本人泰國房產之相關資料轉寄給丙○○，並私自詢問泰
      國代辦公司將本人不動產過戶給丙○○之文件…」等語（見
      本院卷三第57、59頁），惟並未載明所謂「本人泰國房產
      」所指為何，無從認定確係指系爭泰國不動產。另日期為
      104年12月14日之兩願離婚協議書第3點記載：「關於乙方
      （即乙○○）名下位於泰國Unit 32-202,Circle 2 Living 
      Prototypc, Fragrant Group,Petchaburi Road,Bangkok
      之房地，乙方同意簽署泰國當地辦理轉讓登記所必要之所
      有文件，將房地所有權轉讓予甲方，所有辦理轉讓所需之
      一切成本、費用及稅捐均甲方自行負擔，與乙方無涉」（
      見家調卷第15頁），惟至多僅可認乙○○於104年11、12月
      間曾擁有泰國Unit 32-202不動產之產權，無從認定乙○○
      另有其餘5單位泰國不動產之產權，且104年11、12月與基
      準時點已相隔約2月，期間乙○○自有已將泰國Unit 32-202
      不動產處分之可能，無從認定乙○○於基準時點仍保有該不
      動產之產權。至丙○○雖主張其已就乙○○擁有系爭泰國不動
      產乙節為具體舉證，乙○○僅一再否認伊所提前開證物之形
      式上真正，拒絕配合提出其持有之匯出海外資金流向相關
      證明文書、泰國Circle S不動產價值資料等文件，應依民
      事訴訟法第282條之1第1項規定，認伊關於該等證據之主
      張或依該證據應證之事實為真實等語，惟丙○○並未舉證證
      明乙○○現確持有該等證據，為妨礙伊之使用，故意將證據
      滅失、隱匿或致礙難使用，尚無前開規定適用之餘地。綜
      上，丙○○主張系爭泰國不動產均應納入乙○○於基準時點之
      現存婚後財產乙節，難謂有據。
　　②丙○○又主張：縱認系爭泰國不動產非屬乙○○於基準時點之
      婚後財產，惟乙○○於100年6月28日至104年7月3日匯往泰
      國之32筆合計美元156萬7430.7元之款項，仍應納入兩造
      剩餘財產分配之計算基礎等語。查乙○○曾於100年6月28日
      至104年7月3日匯款合計美元150餘萬元至泰國乙節，固有
      外匯局函覆資料可稽（見原審卷三第221-265頁），惟匯
      款之原因不明，自有用以支付其他款項之可能，丙○○既未
      舉證證明該等資金於基準時點仍屬乙○○所有之財產，自無
      從納入兩造剩餘財產分配之計算基礎。丙○○是項主張，難
      以憑採。   
　⒊關於附表二編號24所示日本Brillia 日本橋不動產之買賣價金部分：　
　　丙○○主張﹕乙○○向日本東京建物不動產販壳株式會社（下稱
    東京不動產會社）購買Brillia THE TOWER TOKYO YAESU AV
    ENUE第28樓2806室（下稱日本橋不動產），因該屋為預售屋
    ，乙○○遂於104年6月25日匯款日圓2101萬元予東京不動產會
    社，以支付1成之買賣價金，嗣乙○○與其兄甲○○共同於106年
    12月5日取得日本橋不動產之所有權，則該筆日圓2101萬元
    於基準時點即變形成為日本不動產之一部分，自應以日圓21
    01萬元納入乙○○於基準時點之婚後財產等情，並提出日本建
    案價格表、東京不動產會社信件、看屋照片、不動產登記謄
    本、外匯局函覆資料等件為憑（見原審卷二第505-511頁、
    原審卷三第221-265頁、本院卷一第263-266頁、本院卷二第
    305頁），惟為乙○○所否認。查外匯局函覆資料記載乙○○曾
    於104年6月25日匯款日圓2101萬元予日本TOKYO TETEMONO R
    EAL ESTATE SALES（即東京不動產會社，見原審卷三第249
    頁），依此固可認乙○○確有匯款日圓2101萬元予東京不動產
    會社之事實。惟乙○○匯款予東京不動產會社之原因多端，其
    既爭執丙○○所提出前開日本建案價格表、東京不動產會社信
    件、看屋照片、不動產登記謄本等文件之形式上真正（見本
    院卷四第301頁），丙○○又未能舉證證明該等證物確係真正
    ，即無從認定其所主張該筆匯款係用以支付日本橋不動產之
    1成買賣價金，及乙○○與甲○○共同於106年12月5日取得日本
    橋不動產所有權等情確為真實，自亦無從將該日圓2101萬元
    納入乙○○於基準時點之現存婚後財產。丙○○此部分主張，亦
    非有據。
　⒋關於附表二編號25、26所示股利部分：
　　丙○○主張：乙○○於婚姻關係存續期間獲取下列股利：①103年
    間獲取102年度以前之現金股利1億6183萬123元（含長春石
    化公司依乙○○指示用以清償其應負擔之遺產稅額1億610萬87
    61元、長春樹脂公司依乙○○指示用以清償其應負擔之遺產稅
    額5572萬1362元，其餘部分屬應追加計算視為乙○○現存之婚
    後財產，此處不予重複計算，見本院卷四第243、244頁、卷
    五第9頁）；②103年間獲取102年度以前之股票股利價值2億9
    194萬3871元【（長春石化公司261萬4369股×每股淨值63.54
    元＝1億6611萬7006.26元）＋（長春樹脂公司123萬7966股×每
    股淨值101.64元＝1億2582萬6864.24元）＝2億9194萬3871元
    ，元以下四捨五入，以下同】，以上合計4億5377萬3994元
    ，應納入乙○○於基準時點之現存婚後財產等情（見本院卷五
    第13頁），乙○○不否認曾獲配發前開現金股利及股票股利，
    另抗辯：伊養父廖銘昆於88年6月29日死亡，伊於103年12月
    間依全體繼承人做成之遺產分配協議書（下稱系爭遺產協議
    ）辦理繼承登記，始一次取得廖銘昆所遺之股份，伊在遺產
    分割協議作成之前，並未持有前開公司之股份，則前開股份
    自屬伊因繼承而無償取得之財產，毋庸列入剩餘財產分配等
    語。經查：
　　①按民法第1017條第2 項規定，夫或妻婚前財產，於婚姻關 
      係存續中所生之孳息，視為婚後財產。其立法理由係以該
      孳息如係婚姻關係存續中取得，其增值難認他方配偶未予
      協力，宜視為婚後財產，使法定財產制關係消滅時，得列
      為剩餘財產分配之對象，以保障他方配偶之權益。且婚前
      財產縱係無償取得，其婚姻關係存續中取得之孳息，仍視
      為婚後財產。而夫妻之一方結婚後，因繼承或其他無償取
      得之財產，於婚姻關係中所生之孳息，實亦有他方配偶對
      家庭及其財產整體予以協力之貢獻，依舉重以明輕之法理
      ，婚後無償取得財產，於婚姻關係存續中所生之孳息，亦
      應類推適用上開第1017條第2項規定，視為婚後財產（最
      高法院106年度臺上字第1837號裁定同此見解，可資參照
      ）。
　　②乙○○之養父廖銘昆於88年6月29日死亡，遺有長春石化公司
      股份2853萬856股、長春樹脂公司股份3756萬0066股、台
      豐公司股份54萬2992股、長連公司股份6萬股等財產，有
      遺產稅核定通知書可參（見原審卷一第131頁）。嗣乙○○
      與其他繼承人等人於89年1月25日簽署系爭遺產協議，協
      議由乙○○分配取得廖銘昆所遺前開股份其中之長春石化公
      司股份753萬645股、長春樹脂公司股份309萬6507股（下
      合稱系爭長春公司繼承股份）、台豐公司股份13萬783股
      、長連公司股份1萬6667股（下合稱系爭4家公司繼承股份
      ），其後乙○○與其他繼承人提供戶籍謄本、繼承系統表、
      遺產稅繳清證明書、身分證及系爭遺產協議等資料，分別
      於103年12月30日、同年月31日向長春石化公司、長春樹
      脂公司、長連公司、台豐公司辦畢系爭4家公司繼承股份
      之繼承登記並完成股票過戶登記程序等情，有長春石化等
      4公司函文暨所附繼承系統表、系爭遺產協議可憑(見本院
      卷四第117-147頁)。可知乙○○基於繼承及遺產協議分割等
      法律關係，無償取得系爭4家公司繼承股份甚明。
　　③又長春石化公司於103年間應給付乙○○102年度以前之現金
      股利1億610萬8761元、股票股利261萬4369股，其中現金
      股利1億610萬8761元部分，經乙○○指示該公司全數用以清
      償其他繼承人先予以代墊繳之遺產稅額（見本院卷一第35
      3頁、卷二第354頁、卷三第275頁）；長春樹脂公司於103
      年間應給付乙○○102年度以前之現金股利6768萬0096元、
      股票股利123萬7966股，該現金股利其中之5572萬1362元
      ，經乙○○指示該公司用以清償其他繼承人先予以代墊繳之
      遺產稅額，其餘1195萬8734元則匯入乙○○帳戶，股票股利
      123萬7966股其中之120萬2487股係乙○○因繼承關係所取得
      ，另3萬5479股則為受贈取得股票所生股票股利等情（見
      本院卷一第353、355頁、卷二第356頁、卷三第277頁、卷
      五第51頁），有長春石化公司、長春樹脂公司函文可參。
      丙○○就此主張：乙○○前開所獲配發102年度以前之長春石
      化公司、長春樹脂公司股票股利，乃其無償取得之系爭長
      春公司繼承股份於婚姻關係存續期間所生孳息，亦應納入
      乙○○之現存婚後財產；又乙○○所獲配發102年度以前長春
      石化公司、長春樹脂公司現金股利1億6183萬123元（即1
      億610萬8761元＋5572萬1362元＝1億6183萬123元），乙○○
      雖稱已全數用以折抵應分擔稅額，惟未就該稅額之存在為
      舉證，且乙○○應負擔之稅額係源於其繼承取得遺產（含股
      份、存款等）之利益所應負擔之公法上義務，並非取得該
      股利而因此負擔之公法上義務，本無以該現金股利扣抵遺
      產稅額之理，故仍應納入乙○○之現存婚後財產等語，惟為
      乙○○所否認。經查：
　　　⑴乙○○於103年間所配發取得之102年度以前之長春石化公
        司股票股利261萬4369股、長春樹脂公司股票股利120萬
        2487股（即123萬7966股－3萬5479股＝120萬2487股），
        乃廖銘昆於88年6月29日死亡，嗣由其他繼承人依系爭
        遺產協議之約定，於103年12月間協同乙○○向長春石化
        公司、長春樹脂公司辦畢系爭長春公司繼承股份之繼承
        登記及過戶登記程序後，經長春石化公司、長春樹脂公
        司將廖銘昆死亡後10餘年間可獲配發之股票股利，按乙
        ○○依系爭遺產協議分配取得之系爭長春公司繼承股份所
        占比例，一次分配予乙○○等情，此為兩造所不爭執（見
        本院卷三第312頁、卷四第303、305頁）。而繼承因被
        繼承人死亡而開始；繼承人自繼承開始時，除本法另有
        規定外，承受被繼承人財產上之一切權利、義務；繼承
        人有數人時，在分割遺產前，各繼承人對於遺產全部為
        公同共有，此觀民法第1147條、第1148條第1項前段、
        第1151條規定即明。廖銘昆所遺長春石化公司、長春樹
        脂公司股份，在廖銘昆死亡時即屬其全體繼承人（含乙
        ○○）公同共有，該等股份在廖銘昆死亡後因配股所生之
        股票股利，自原亦屬全體繼承人公同共有，乙○○與其他
        繼承人於89年1月25日簽署系爭遺產協議，協議由乙○○
        分配取得系爭繼承股份，嗣由其他繼承人提供身分證、
        戶籍謄本等資料，於103年12月間協同乙○○向長春石化
        公司、長春樹脂公司辦畢系爭長春公司繼承股份之繼承
        登記及過戶登記程序，長春石化公司、長春樹脂公司乃
        按系爭長春公司繼承股份所占廖銘昆所遺長春石化公司
        、長春樹脂公司股份之比例，配發長春石化公司261萬4
        369股、長春樹脂公司120萬2487股之股票股利予乙○○，
        該等股票股利既係乙○○於婚姻關係存續期間基於系爭長
        春公司繼承股份而配發取得之孳息，而非由乙○○直接由
        廖銘昆之遺產中繼承取得，另3萬5479股則為乙○○受贈
        取得股票所生之股票股利，亦係無償取得財產於婚姻關
        係存續中所生之孳息，且該長春石化公司261萬4369股
        、長春樹脂公司123萬7966股（繼承取得股份所配發股
        票股利120萬2487股＋受贈取得股份所配發股票股利3萬5
        479股＝123萬7966股）之股票股利，於基準時點仍登記
        於乙○○名下（見本院卷五第49、51頁），依前開說明，
        該長春石化公司261萬4369股、長春樹脂公司123萬7966
        股之股票股利，自應視為乙○○於基準時之現存婚後財產
        。而長春石化公司、長春樹脂公司於基準時點之每股淨
        值分別為63.54元、101.64元，有該2公司函文可參（見
        本院卷三第371、373頁），依此計算，乙○○於婚姻關係
        存續期間所配發取得之長春石化公司、長春樹脂公司股
        票股利，應分別以1億6611萬7006元（2,614,369股×63.
        54元＝166,117,006元，元以下四捨五入，下同）、1億2
        582萬6864元（1,237,966股×101.64元＝125,826,864元
        ）納入乙○○之婚後財產，共計2億9194萬3870元。
　　　⑵次查，參諸卷附之遺產稅核定通知書（見原審卷一第131
        、133頁），廖銘昆所遺財產應納遺產稅額為4億餘元，
        因兩造均未說明並舉證證明廖銘昆有以遺囑指定遺囑執
        行人，依遺產及贈與稅法第6條第1項第2款之規定，即
        應以廖銘昆全體繼承人為遺產稅之納稅義務人。而丙○○
        又未舉證證明長春石化公司、長春樹脂公司前開函覆本
        院之內容有何虛偽不實之處，則長春石化公司、長春樹
        脂公司函覆稱乙○○可分配之現金股利，其中之1億6183
        萬123元經依乙○○指示支付其應負擔之遺產稅額（見本
        院卷三第275、277頁），應屬可採。另兩造於87年8月3
        日結婚，廖銘昆於88年6月29日死亡，則乙○○應負擔之
        遺產稅額，乃其於婚姻關係存續期間所負債務，雖係基
        於繼承所得財產所生之債務，惟依民法第1030條之1第1
        項規定之文義，只須債務係夫妻於婚姻關係存續中所負
        擔，即應列為婚姻關係存續所負債務予以扣除，無庸具
        備其他要件（最高法院101年度臺上字第1006號判決意
        旨參照）。乙○○於婚姻關係存續期間獲配發之長春石化
        公司、長春樹脂公司現金股利1億6183萬123元，屬因繼
        承取得財產於婚姻關係存續期間所生孳息（理由詳前述
        ），依前開說明，固應視為婚後財產，惟業已清償婚姻
        關係存續期間所負債務而不復存在，且既非以其婚後財
        產清償其婚前所負債務，亦無依民法第1030條之2第1項
        規定納入現存之婚後財產計算之餘地，則丙○○主張該1
        億6183萬123元應納入乙○○之現存婚後財產乙節，尚非
        有據。至丙○○雖又主張：若認前開現金股利孳息非屬乙
        ○○之婚後財產，惟乙○○於104年6月間出售兩造於102年
        投資購買之安和路房地，以售屋所得價金繳納其因獲得
        股利孳息須支付之稅捐6251萬1793元，顯係以婚後財產
        清償婚後因無償取得財產所負債務，該6251萬1793元應
        列入夫妻剩餘財產差額分配等語，然乙○○縱有出售婚姻
        關係存續期間所購置不動產，以所得價金清償其因獲得
        股利孳息須支付之稅捐之行為，亦係以婚後財產清償婚
        姻關係存續期間所負債務，該6251萬1793元既已不存在
        ，亦無從納入乙○○現存之婚後財產計算，丙○○是項主張
        ，亦非可採。
　⒌關於丙○○主張應追加計算視為乙○○現存之婚後財產（即附表
    三）部分：
　　丙○○主張：乙○○於104年2月初即主動向伊提出離婚請求，兩
    造折衝後，暫以1年為觀察期。惟乙○○所開立台新銀行帳戶
    （帳號末4碼2288，詳細號碼見原審卷四第77頁，下稱台新2
    288帳戶），於104年7月至105年1月之期間，存款減少共計7
    00萬6049元；乙○○所開立台新銀行帳戶（帳號末4碼0011，
    詳細號碼見原審卷四第143頁，下稱台新0011帳戶），於104
    年3月至105年1月間，存款減少共計3242萬6944元；乙○○所
    開立玉山銀行4個帳戶（帳號末4碼分別為2588、2188、6088
    、6064，詳細號碼見原審卷三第269-293頁，下分稱玉山258
    8、2188、6088、6064帳戶，合稱玉山銀行4帳戶）於104年1
    1月至105年2月間，存款分別減少734萬2412元、32萬9520元
    、4萬1406元、80萬5539元；乙○○所開立滙豐（台灣）銀行
    帳戶（帳號末3碼388，見原審卷三第301頁，下稱匯豐388帳
    戶）於104年9月至105年2月，存款減少962萬3712元，乃乙○
    ○於104年2月初提出離婚請求後，於短期內密集以轉帳、提
    領現金等方式取走鉅額存款，顯係有意減少伊對於剩餘財產
    之分配而為，故應將前開5757萬5582元（700萬6049元＋3242
    萬6944元＋734萬2412元＋32萬9520元＋4萬1406元＋80萬5539元
    ＋962萬3712元＝5757萬5582元）追加計算等語，惟為乙○○所
    否認。經查：
　　①按夫或妻為減少他方對於剩餘財產之分配，而於法定財產 
      制關係消滅前5年內處分其婚後財產者，應將該財產追加
      計算，視為現存之婚後財產，民法第1030條之3第1項前段
      定有明文。依上開規定，夫或妻於法定財產制關係消滅前
      5 年內處分婚後財產，須主觀上有為減少他方對於剩餘財
      產之分配之意思，始得將該被處分之財產列為婚後財產，
      且按諸民事訴訟法第277 條規定，應由主張夫或妻之他方
      為減少己方對於剩餘財產分配而故為處分者，就其事實負
      舉證之責。
　　②乙○○之台新2288帳戶依序於104年7月6日、7月6日、7月28
      日、8月19日、10月30日、11月4日、11月9日、12月2日、
      12月3日、12月28日、105年1月6日、1月31日，以CD轉出
      、轉帳支取、現金取款等方式，支出113萬1664元、50萬6
      961元、75萬221元、50萬6961元、88萬1817元、49萬3000
      元、47萬1470元、32萬元、70萬元、44萬7500元、35萬70
      73元、43萬9382元（合計700萬6049元，見原審卷四第135
      -141頁）；乙○○之台新0011帳戶依序於104年3月18日、3
      月18日、4月7日、5月13日、6月9日、6月11日、6月15日
      、9月15日、9月18日、105年1月5日、1月8日、1月13日、
      1月15日，以轉帳支取、現金取款等方式，支出51萬9824
      元、51萬9824元、96萬6743元、35萬7527元、500萬元、9
      00萬元、860萬元、201萬9526元、349萬6500元、49萬元
      、47萬元、49萬元、49萬7000元（合計3242萬6944元，見
      原審卷四第143-147頁）；乙○○之玉山2588帳戶依序於104
      年11月26日、105年1月18日、同年2月3日，以轉帳、現金
      支出方式支出430萬元、49萬元、255萬2412（見原審卷三
      第286、287頁），玉山2188帳戶於105年2月3日以轉帳方
      式支出32萬9520元（見原審卷三第273頁），玉山6088帳
      戶於105年2月3日以轉帳方式支出4萬1406元（見原審卷三
      第294頁），玉山6064帳戶依序於105年1月15日、2月3日
      ，以現金支出、轉帳等方式支出30萬元、50萬5539元（見
      原審卷三第271、272頁）；乙○○之匯豐388帳戶依序於104
      年9月16日、10月13日、105年2月2日支出200萬元、200萬
      元、562萬3712元（見原審卷三第303、335、346頁）等情
      ，有歷史交易明細查詢、對帳單可參，依此固可認乙○○之
      前開帳戶於基準時點前5年內，有支出前開5757萬5582元
      之事實，惟依前開說明，仍應由丙○○就乙○○主觀上係基於
      減少丙○○對於剩餘財產分配之意 圖，而處分前開財產乙
      節，負舉證之責。
　　③丙○○雖主張：乙○○於104年2月初即主動向伊提出離婚請求
      ，顯有隱匿財產以減少伊對於剩餘財產分配之動機云云，
      並提出簡訊截圖、存證信函為證（見原審卷二第551頁、
      原審卷四第649、650頁、本院卷三第55-67頁），並援引
      乙○○民事答辯㈡狀為依據（見原審卷四第363頁），惟經乙
      ○○否認前開簡訊截圖之形式上真正（見原審卷五第33頁）
      ，丙○○既未舉證證明該簡訊截圖確為真正，其據此主張乙
      ○○於104年2月初即提出離婚請求云云，尚難以憑採。次查
      ，綜觀：⑴乙○○民事答辯㈡狀記載：「…被告（即乙○○）於1
      04年9月間因查覺原告（即丙○○）外遇，經溝通後確認無
      法挽回兩造婚姻，迨至104年11月間方與原告商談協議離
      婚一事…」等語；⑵乙○○以丙○○、蔡佩妤共同侵害其配偶權
      為由，訴請其2人賠償損害事件（案列臺灣士林地方法院1
      05年度訴字第54號、本院106年度上易字第1286號，下稱
      系爭妨害家庭損賠事件），兩造均不爭執丙○○、蔡佩妤係
      於104年9月間因高爾夫球友關係而結識（見原審卷四第56
      0頁、卷五第79頁）；⑶乙○○曾委任律師於104年11月12日
      寄送存證信函予丙○○，其內記載：「…念及雙方十幾年之
      婚姻關係，雙方於104年11月9日，在律師及朋友陪同下討
      論離婚事宜…」等語；⑷丙○○於其被訴侵占案件偵查中陳稱
      ：104年11月伊與乙○○正在談協議離婚，沒有共識，乙○○
      於104年11月7日就搬離住處等語（見原審卷五第59頁）；
      ⑸乙○○曾以：丙○○於104年11月7日，對伊及兩造之女劉宜
      蓁大聲咆哮，聲稱其沒有外遇、其要財產的一半等語，伊
      與劉宜蓁因心感畏懼，於當日即搬離住處等情為由，聲請
      對丙○○核發民事暫時保護令，經原審法院以104年度暫家
      護字第381號裁定准許在案（見原審卷一第147-149頁）等
      情，可認乙○○於104年9月間察覺丙○○有外遇情事，原尚嘗
      試挽回兩造間之感情，其後因溝通無效，且丙○○又對伊及
      兩造之女有大聲咆哮等舉措，致其心生畏懼而於104年11
      月7日搬離住處，並於同年11月9日開始商談協議離婚之事
      宜。則在104年11月7日之前，乙○○既甫發現丙○○有外遇情
      事，仍有嘗試挽救兩造婚姻之意，丙○○復未提出事證證明
      乙○○斯時主觀上已認知兩造婚姻無法維持，因恐丙○○日後
      提出分配剩餘財產之請求，遂預先處分財產，以減少丙○○
      可分配取得之剩餘財產，則縱使乙○○於104年11月7日之前
      有上開提領現金、轉帳等情事，亦無法憑此遽認其主觀上
      有減少丙○○對於剩餘財產分配之意，自無從將該等財產追
      加計算，視為乙○○於基準時點之現存婚後財產。次查，於
      104年11月7日之後，乙○○之台新2288帳戶有47萬1470元、
      32萬元、70萬元、44萬7500元、35萬7073元、43萬9382元
      之支出，台新0011帳戶有49萬元、47萬元、49萬元、49萬
      7000元之支出，玉山4帳戶有430萬元、49萬元、255萬241
      2元、32萬9520元、4萬1406元、30萬元、50萬5539元之支
      出，滙豐388帳戶有562萬3712元之支出等情，固如前述，
      惟參諸丙○○於其被訴侵占案件偵查時陳稱：從我們結婚以
      來，家裡大大小小的費用，包括信用卡的費用，都是由乙
      ○○統一支付等語（見原審卷五第63頁），可知兩造家庭（
      含兩造及4名子女）平時之生活費用本即均由乙○○負擔，
      丙○○既陳稱：乙○○惡意隔離伊父子之期間，對4名子女灌
      輸敵對伊的觀念，致4名子女對伊心生怨懟、仇視等語（
      見原審卷五第276頁），堪認乙○○於104年11月7日搬離兩
      造住處後，亦係由乙○○獨力負擔其與4名子女之生活費用
      ，佐以丙○○自陳乙○○對伊提起多件訴訟（見原審卷五第27
      8頁），應尚需支出律師費等開銷，則乙○○於104年11月7
      日搬離兩造住處後，既有鉅額支出之需求，因此有前述之
      提領、轉帳行為，尚難認有何異常支出之情事，丙○○既未
      另行舉證證明乙○○主觀上確係基於減少伊對於剩餘財產之
      分配之意，而處分前開財產，即無從將之列為乙○○之婚後
      財產。丙○○此部分主張，難謂有據。
  ㈡乙○○於基準時點之婚姻關係存續期間所負債務：　　　
　⒈查乙○○以附表二編號1-3所示不動產，分別向華南銀行、玉山
    銀行抵押借款，於基準時點尚積欠貸款債務1108萬2261元、
    2834萬370元、1億712萬5402元等情，有華南銀行放款交易
    明細帳、玉山銀行民生消金中心函文可佐（見原審卷六第51
    7、577頁），且為兩造所不爭執， 堪信為真實。  
　⒉乙○○抗辯：伊之生母陳玉蘭於生前曾贈與伊系爭中山北路房
    地及系爭安和路房地，陳玉蘭死亡後，伊繼承其所有存款及
    高爾夫球證等財產，因伊兄甲○○認為其繼承權遭受伊侵害，
    雙方協商後，約定伊受贈及繼承所得財產其中之1億元應歸
    還甲○○，故伊對甲○○負有1億元之債務等情，為丙○○所否認
    。查乙○○陳稱其與甲○○間就雙方協議乙○○所受贈及繼承所得
    財產其中之1億元應歸還甲○○之事，僅以口頭約定，並未簽
    立任何書面協議（見本院卷四第183頁），惟若乙○○與甲○○
    間確有乙○○同意給付甲○○高達1億元之協議，衡情雙方應會
    簽署書面文件，詳細載明付款之方式、期限等，應無僅以口
    頭約定之理，且乙○○聲請通知甲○○到庭做證，經本院二度定
    期通知，甲○○均未到庭（見本院卷四第335、353頁），經乙
    ○○捨棄通知甲○○到庭做證（見本院卷四第356頁），乙○○復
    未就此另行舉證證明，其此部分抗辯即難以憑採。
　⒊綜上，乙○○於基準時點之婚姻關係存續期間所負債務合計為1
    億4654萬8033元（1108萬2261元＋2834萬370元＋1億712萬540
    2元＝1億4654萬8033元）。　
　㈢乙○○剩餘財產之計算：　　
　　查乙○○於基準時點之現存婚後財產價值合計5億4810萬7315
    元（附表二編號1-17部分2億5616萬3445元＋附表二編號26部
    分2億9194萬3870元＝5億4810萬7315元），扣除婚姻關係存
    續期間所負債務1億4654萬8033元後，其於基準時點之剩餘
    財產為4億155萬9282元（5億4810萬7315元－1億4654萬8033
    元＝4億155萬9282元）。 
七、兩造之夫妻剩餘財產差額應如分配：
　㈠按法定財產制關係消滅時，夫或妻現存之婚後財產，扣除婚
    姻關係存續所負債務後，如有剩餘，其雙方剩餘財產之差額
    ，應平均分配，但因繼承或其他無償取得之財產或慰撫金，
    不在此限；夫妻之一方對於婚姻生活無貢獻或協力，或有其
    他情事，致平均分配有失公平者，法院得調整或免除其分配
    額；法院為前項裁判時，應綜合衡酌夫妻婚姻存續期間之家
    事勞動、子女照顧養育、對家庭付出之整體協力狀況、共同
    生活及分居時間之久暫、婚後財產取得時間、雙方之經濟能
    力等因素，民法第1030條之1第1、2、3項分別定有明文。又
    夫妻剩餘財產分配之立法目的係為貫徹男女平等原則，及肯
    定家事勞動價值，是剩餘財產分配請求權得否依民法第1030
    條之1第2項規定免除或酌減其分配額，應以獲得分配之一方
    是否就他方剩餘財產之增加，未予提供相當之協力或貢獻，
    致平均分配剩餘財產之差額，將會造成一方坐享其成，而顯
    失公平為斷。倘其並無不務正業或浪費成習之情事，即不能
    遽認其對於夫妻婚後財產之增加無何貢獻，更不得逕認其無
    平均分配剩餘財產之權利（民法第1030條之1立法理由參照
    ）。
　㈡乙○○抗辯：丙○○並無資力，伊因家族關係有相當經濟資力，
    兩造婚後經濟上支出均全數仰賴伊，伊為滿足丙○○在外交際
    之虛榮心，提供資金供丙○○經營翔威公司、感發公司，後續
    該2間公司虧損嚴重，資金缺口均以伊之財產填補，並以公
    司名義租賃進口車供丙○○使用，租賃車費由伊支出，丙○○所
    刷附卡之卡費亦由伊支付，讓丙○○得以公司總經理名義在外
    交際，並參加高爾夫球隊，可見丙○○浪費成習，就兩造婚姻
    關係存續中之財產累積或增加並無任何貢獻或協力，且丙○○
    不僅長年與訴外人蔡佩妤通姦，又對伊及兩造所生子女施以
    精神上不法侵害，未善盡經營家庭協力義務，而伊每月支付
    各類龐大帳款、照顧4名子女及操勞家務，極盡辛勞，若平
    均分配夫妻剩餘財產，顯失公平，是本件應有民法第1030條
    之1第2項規定之適用，剩餘財產分配比例應為丙○○2、伊8，
    方符公平等語。惟查，乙○○前在翔威公司設立後，將翔威公
    司股款1380萬元收回，涉犯公司法第9條第1項後段之收回股
    款罪，經原審法院以106年度簡字第1448號刑事簡易判決判
    處有期徒刑3月，得易科罰金，緩刑3年，並應向公庫支付10
    萬元確定，有前開刑事簡易判決可參（見原審卷四第435-43
    9頁），乙○○復未舉證證明翔威公司、感發公司虧損嚴重，
    係因丙○○經營不善所致， 其此部分抗辯，尚非可採。又乙○
    ○抗辯丙○○有浪費成習情事而請求函調其信用卡消費資料，
    然參諸國泰世華銀行信用卡作業部、上海銀行信用卡中心、
    聯邦銀行、匯豐（台灣）銀行、臺灣美國運通國際股份有限
    公司、台新銀行、中國信託銀行、花旗（台灣）銀行所檢送
    之信用卡消費明細表（見原審卷五第133、139、143、147-1
    49、181-255、383-551、557-573頁、原審卷六第7-185頁、
    本院卷二第351頁），丙○○於87年至105年之期間，持信用卡
    消費之每筆金額大多為數十元至數萬元不等，消費項目多數
    為家庭日常生活常見之支出（如加油、悠遊卡加值、百貨美
    食街、電影訂票、超市、賣場購物、高鐵訂票、餐廳、旅行
    社等），雖有數筆較高金額之刷卡紀錄【例如100年12月2日
    消費12萬5116元（綜所稅補繳/房屋稅/地價稅，見原審卷五
    第215頁）、102年10月9日消費10萬元（香港商希思黎化妝
    品─郵購，見原審卷五第245頁）、102年11月4日消費12萬元
    （新光三越百貨股份有限公司，見原審卷五第247頁）、103
    年9月2日消費10萬元（BELLAVITA，即寶麗廣塲，見原審卷
    五第560頁）、104年8月5日消費16萬9000元（太古國際汽車
    股份有限公司，見原審卷五第529頁）】，然筆數不多，且
    無法認定均係丙○○基於個人享樂之花費，無從憑此遽認丙○○
    有浪費成習之情事。又乙○○曾以：丙○○於104年11月7日，對
    伊及兩造之女劉宜蓁大聲咆哮，聲稱其沒有外遇、其要財產
    的一半等語，伊與劉宜蓁因心感畏懼，於當日即搬離住處，
    丙○○於翌日竟向兩造之子劉睿紳質問伊之去處，其後劉宜蓁
    返回宜蘭就學，丙○○為掌握伊之行蹤，竟擅自登入劉宜蓁FA
    CEBOOK帳號查閱伊之對話紀錄等情為由，聲請對丙○○核發民
    事暫時保護令，經原審法院以104年度暫家護字第381號准許
    在案；乙○○以丙○○、蔡佩妤於104年9月至同年11月、105年3
    月間共同侵害其配偶權為由，訴請其2人損害賠償事件，經
    系爭妨害家庭損賠事件判命丙○○、蔡佩妤連帶賠償57萬元本
    息確定等情，固有前開民事暫時保護令、民事判決可憑（見
    原審卷一第147-149頁、卷四第559-573頁、卷五第77-91頁
    ），惟兩造係於87年8月3日結婚，丙○○於105年2月15日訴請
    與乙○○離婚，應以此日期作為兩造剩餘財產範圍及價值計算
    之時點（即基準時點），業如前述，而乙○○指稱丙○○有前開
    家庭暴力及與蔡佩妤外遇之行為發生在104年9月至同年11月
    及105年3月間，已難以憑此抹殺丙○○在此之前約17年期間對
    婚姻生活之貢獻、協力，況丙○○縱有前開家庭暴力及與蔡佩
    妤外遇之行為，亦難憑此即認無法期待其對於乙○○財產之增
    加予以協力、貢獻。此外，乙○○並未舉證證明兩造婚姻存續
    期間，丙○○就家事勞動、子女照顧養育、對家庭付出之整體
    協力較少，或有不務正業，或浪費成習等情事，致就夫妻財
    產之累積或增加並無貢獻或協力，依前揭說明，本件自應就
    兩造剩餘財產差額平均分配，以期公允。
　㈢查丙○○於基準時點之剩餘財產為13萬4255元，乙○○於基準時
    點之剩餘財產為4億155萬9282元等情，業如前述，是兩造之
    剩餘財產差額為4億142萬5027元（4億155萬9282元－13萬425
    5元＝4億142萬5027元），依前開說明，丙○○依民法第1030條
    之1第1項規定，得對乙○○請求之剩餘財產差額分配之數額為
    2億71萬2514元（4億142萬5027元×1/2＝2億71萬2514元），
    丙○○僅請求乙○○給付1億8000萬元，即有理由，應予准許。
八、綜上所述，丙○○依民法第1030條之1第1項規定，請求乙○○給
    付夫妻剩餘財產差額分配款1億8000萬元，及其中6000萬元
    自105年3月18日家事追加訴之聲明暨聲請調查證據狀繕本送
    達翌日(即105年3月22日)起，其中3248萬3423元自105年8月
    26日家事變更訴之聲明狀繕本送達翌日（即105年9月3日）
    起，其中4751萬6577元自106年1月12日家事訴之追加聲請暨
    更正狀繕本送達翌日（即106年1月15日）起，其中4000萬元
    自107年1月25日家事變更訴之聲明狀繕本送達翌日（即107
    年1月26日）起（前開書狀繕本之送達日期為兩造所不爭執
    ，見原審卷七第233、234頁），均至清償日止，按年息5%計
    算之利息，為有理由，應予准許。原審就前開應予准許其中
    1億2525萬9421元，及525萬9421元部分自105年3月22日起；
    3248萬3423元部分自105年9月3日起；4751萬6577元部分自1
    06年1月15日起；4000萬元部分自107年1月26日起，均至清
    償日止，按年息5%計算之利息部分，為丙○○敗訴之判決，尚
    有未洽，丙○○上訴意旨指摘原判決此部分不當，請求廢棄改
    判，為有理由，爰由本院將原判決此部分廢棄，改判如主文
    第2項所示，並依兩造聲請為准免假執行之宣告。至原審判
    決乙○○應給付丙○○5474萬579元，及自105年3月22日起至清
    償日止按年息5%計算之利息，並無不當，乙○○上訴意旨指摘
    原判決此部分不當，請求廢棄改判，為無理由，應駁回其上
    訴。   
九、本件事證已臻明確，兩造其餘之攻擊或防禦方法及所用之證
    據，經本院斟酌後，認為均不足以影響本判決之結果，爰不
    逐一論列，附此敘明。
十、據上論結，本件上訴人丙○○之上訴為有理由，上訴人乙○○之
    上訴為無理由。依民事訴訟法第449條第1項、第450條、第7
    8條、第463條、第390條第2項、第392條第2項，判決如主文
    。
中　　華　　民　　國　　111 　年　　4 　　月　　19　　日
                  家事法庭
                        審判長法  官  蔡和憲 
                              法  官  周群翔 
                              法  官  周珮琦 
正本係照原本作成。
丙○○不得上訴。
乙○○如不服本判決，應於收受送達後20日內向本院提出上訴書狀
，其未表明上訴理由者，應於提出上訴後20日內向本院補提理由
書狀（均須按他造當事人之人數附繕本）上訴時應提出委任律師
或具有律師資格之人之委任狀；委任有律師資格者，另應附具律
師資格證書及釋明委任人與受任人有民事訴訟法第466 條之1第1
項但書或第2項所定關係之釋明文書影本。
中　　華　　民　　國　　111 　年　　4 　　月　　19　　日
　　　　　　　　　    　　　　書記官  林初枝
附表一（丙○○於基準時點之現存婚後財產）：
編號       財產名稱        金額     備註    1 玉山銀行存款      1611元 原審卷五第65頁    2 中國信託銀行存款     3萬2644元 原審卷一第413頁    3 Piaggio機車乙輛        10萬元 家調卷第71頁 
合計：13萬4255元 
附表二（丙○○主張乙○○於基準時點之現存婚後財產）：
編號       財產名稱       金額     備   註  1 門牌新北市○○區○○街0段00號12樓建物（同區○○○段0000建號）及坐落之同段000地號土地（應有部分1495/0000000）  2433萬3440元 見原審卷一第57-60頁、外放估價報告（案號HA106186）第35頁（貸款債務1108萬2261元）  2 門牌臺北市○○區○○○路000巷00號3樓建物（同區○○段0小段0000建號）及坐落之同段000、000、000地號土地（應有部分均為1/7）   5152萬5000元 見原審卷一第47-54頁、外放估價報告（案號HA106185）第32頁（貸款債務2834萬370元）  3 門牌臺北市○○區○○○路0段000號13樓建物（同區○○段0小段0000建號）及坐落之同段000地號土地（應有部分769/10000） 1億6802萬7000元 見原審卷一第41-44頁、外放估價報告（案號HA106184）第35頁（貸款債務1億712萬5402元）  4 匯豐銀行存款 活期存款1萬105元、外幣綜合存款263元，合計1萬368元 見原審卷二第457-463頁  5 第一銀行存款 19萬8587元 見原審卷一第507頁  6 台新銀行存款 活期存款39萬2560元、綜合存款332萬619元、外幣存款34萬8204元，合計406萬1383元 見原審卷二第21頁  7 中國信託銀行存款 活期存款4萬5910元、外幣存款2758元，合計4萬8668元 見原審卷二第9、11頁  8 元大銀行存款 2萬9986元 見原審卷二第17頁  9 元大人壽終身壽險保單價值準備金 20萬9479元 見原審卷一第523-525頁    10 南山人壽終身壽險保單價值準備金 54萬576元 見原審卷一第527-529頁  11 安聯人壽萬能壽險保單價值準備金 228萬5239元 見原審卷二第19頁  12 安達人壽保單價值準備金 324萬2170元 見原審卷一第509頁、卷二第23-455頁  13 法國巴黎人壽保單價值準備金 8萬4491元 見原審卷四第191頁  14 臺灣人壽終身保險保單價值準備金 60萬4974元。  見原審卷六第453-455頁  15 富達東協A基金受益權（單位374.65） 32萬1885元 見原審卷四第43-45頁  16 富達美國基金A受益權（單位2114.34） 57萬2701元  同上  17 鋼鐵類股指數ETF受益權（單位114.4836） 6萬7498元 同上  18 泰國Unit 39-209 984萬1300元   19 泰國Unit 32-202 970萬8980元  
 20 泰國Unit 32-101 478萬7246元   21 泰國CircleS 570萬6300元   22 泰國Unit RJ-2804 3912萬9008元   23  泰國Unit LE-2406 629萬5951元   24 日本Brillia日本橋不動產之買賣價金  日圓2101萬元（換算後為592萬4820元）  
 25 現金股利孳息 1億6183萬123元   26 股票股利孳息  2億9194萬3871元  
合計：7億9133萬1044元(未扣除編號1-3所示不動產之借款債務) 
附表三：（丙○○主張應追加計算視為乙○○現存之婚後財產）
編號       項      目     金    額    1  台新銀行0000號帳戶 700萬6049元   2 台新銀行0000號帳戶 3242萬6944元   3 玉山銀行0000號帳戶 80萬5539元     4 玉山銀行0000號帳戶 32萬9520元   5 玉山銀行0000號帳戶 734萬2412元   6 玉山銀行0000號帳戶 4萬1406元   7 匯豐銀行帳戶 962萬3712元  
合計：5757萬5582元